# 看计学撮要后想请教陈版几个问题

提问人：爱我中华 时间：2012-06-02 18:21:00
在新企业会计准则下，对评估调账时递延税项的处理没有专门规定。但一般理解，如果把评估调账理解为同一会计主体对资产、负债的后续计量，而不是一个新设的会计主体对所取得的资产、负债的初始计量，则由于评估调账之后，资产、负债的账面价值将变为其评估价值，或者以评估基准日的评估值为基础调整后的金额，而其计税基础仍然保持不变，由此会导致暂时性差异:当资产评估增值或者负债评估减值时，将形成应纳税暂时性差异(实务中的绝大多数情况) ；当资产评估减值或者负债评估增值时，将形成可抵扣暂时性差异。由于后续计量不属于《企业会计准则第 18 号——所得税》第十一条、第十三条等规定的豁免情形，因此需要确认由此产生的递延所得税负债或者递延所得税资产，相应地，与资产评估增减值相关的资本公积只能按扣除该等递延所得税影响数之后的净额计算确认，也就是减少了折股的净资产。因此，新旧准则体系下对评估增值的调账处理中均需考虑相关的递延税项的影响，两者对评估后作为折股基础的净资产金额的影响是一致的，相关的会计处理也大体类似。 问：非公司制企业改制为公司制企业为什么不是新设主体？

回答人：chenyiwei
回复 爱我中华 的帖子
公司制改建中的调帐是否应视作新设会计主体，是一个有争议的问题。一般理解，改制后公司的法定报表是从成立日开始编制的，这样是将其视同为新设一个会计主体。但是，如果从其原股东的立场来看，其在改制企业的净资产中所享有的份额及其风险和报酬特征并未因改制而发生变化，即应视为主体是延续的。事实上，即使将其视作新设会计主体，这部分递延税项也可被视作对投入资产作价的调整，且与股东出资的权益性交易相关，从而予以确认并冲减权益（将这部分递延所得税负债看作对股东出资的调整），这也可能解释得通。

回答人：chenyiwei
回复 爱我中华 的帖子
尽管改制企业自身报表中是将其按照新设主体处理，但是应该不妨碍其个别报表层面，以及母公司合并报表层面确认与评估增值相关的递延所得税。
就其个别报表层面而言，由于资产入帐价值大于其计税基础产生的暂时性差异是客观存在，并将在未来导致经济利益流出改制后的公司。在此情况下，可以把此时的递延所得税负债看作对投资者投入净资产价值的一项调整，即实际上增加投入了一项负债，在改制后报表上应当予以反映。这种情况应该不受所得税准则对“初始确认豁免”的限制。 就母公司合并报表而言，被改制子企业在改制前后均在其合并报表中，因此改制中的评估调帐在合并报表层面属于后续计量范畴。此时后续计量导致的暂时性差异应确认递延所得税负债。 不过，确实对于改制问题的性质和具体处理，无论在理论还是实务上都存在不清晰的地方，需要进一步研究和明确。

回答人：chenyiwei
回复 爱我中华 的帖子
固定资产准则规定的应折旧金额是“应当计提折旧的固定资产的原价扣除其预计净残值后的金额。已计提减值准备的固定资产，还应当扣除已计提的固定资产减值准备累计金额”，所以评估调帐后原帐面价值不能作为计算应计折旧额的依据。

回答人：chenyiwei
回复 爱我中华 的帖子
站在合并报表主体角度，可以理解为合并报表主体自身既是项目实施主体，其自身同时也提供了建造合同服务，所以可以确认建造合同收入。但是，此时合并报表层面所确认的建造合同收入与建造承包商个别报表层面确认的建造合同收入的含义不同：后者是建造承包商就其向业主（项目公司）提供建造服务确认的收入；前者是整个合并主体向合同授予方提供建造服务所确认的收入。

回答人：chenyiwei
回复 爱我中华 的帖子
不可以。此例中的印刷厂的收入和母公司的成本仍应予以抵销。最终合并报表层面的收入为母公司对外发行报纸、提供广告服务等收入，成本为子公司从事印刷的成本和其他相关成本。
对于BOT的例子，之所以可以不抵销，是由于解释 2 号第五条的特殊规定，即项目公司如果没有自身提供建造服务就不能确认建造合同收入（此规定的合理性在此处不讨论）。因而，如果项目公司自身未提供建造服务，抵销内部建造收入和成本后，合并报表层面将直接按照建造成本确认为金融资产或无形资产，而不体现任何建造收入，这与会计主体的概念相悖，因为站在整个合并集团层面，本集团自身既是运营主体，自身也提供了建造服务，应可确认建造合同收入。 而你后面举的报社例子没有这个问题，母公司自身账面上本来就确认了对外的报纸发行、广告等收入，不需要先抵销再在合并报表层面重新确认。

提问人：爱我中华 时间：2012-06-02 23:52:58
(3)《企业会计准则讲解(2010)》第二十一章“企业合并”第二节“同一控制下企业合并的处理”提及:“在同一控制下的企业合并中，被合并方同时进行改制并对资产负债进行评估调账的，应以评估调账后的账面价值并入合并方。” 该做法的理论依据是将新设立的公司制企业视为一个单独的法人主体，因而相应地将改制重组视为改制后的公司制企业从其前身(原企业)取得了相关资产、负债和业务，因此采用类似购买法的方式处理。这段话我也觉得改制企业是新设公司。不知陈版如何认为？

回答人：chenyiwei
在改制企业自身的法定财务报表层面，一般确实是作为新设主体来处理的。但是，在其母公司的合并报表层面，或者改制企业为了发债或者IPO等目的编制的特殊基础财务报表中，也可以基于特殊编制目的而延续反映前期状况。

提问人：爱我中华 时间：2012-06-03 16:39:26
回复 chenyiwei 的帖子
在非同一控制下的企业合并中一次性被其他企业收购 100 ﹪股权的企业。在新企业会计准则体系于 2007 年实施之前，根据财政部 1998 年发布的《关于股份有限公司有关会计问题解答》(财会字[1998]16号)的规定，“公司购买其他企业的全部股权时，被购买企业保留法人资格的，被购买企业应当按照评估确认的价值调账;被购买企业丧失法人资格的，公司应按被购买企业评估确认后的价值入账。公司购买其他企业的部分股权时，被购买企业的账面价值应当保持不变。”在新的企业会计准则体系下，根据财政部会计司编写组所著《企业会计准则讲解(2010)》第二十一章第三节中的表述，“非同一控制下的企业合并中，购买方通过企业合并取得被购买方 100 ﹪股权的，被购买方可以按照合并中确定的可辨认资产、负债的公允价值调整其账面价值。除此之外，其他情况下被购买方不应因企业合并改记有关资产、负债的账面价值。”
请教陈版，在这里被购买方可以按公允价值调整其账面价值也可以不调整账务吗？

回答人：chenyiwei
可以调整，也可以不调整。如果调整，则需要为纳税申报目的设立原帐面价值的备查台帐；如果不调整，则需要在母公司编制合并报表时调整。

提问人：爱我中华 时间：2012-06-05 16:02:32
回复 chenyiwei 的帖子
2. 若评估增值不折成股份并要缴纳所得税，有两种处理方法:
第一种方法： (1) 按原账面原价计提折旧的 借: 固定资产 2 000 000 贷: 累计折旧 1 000 000 资本公积—其他资本公积—资产评估增值 1 000 000 每年计提折旧时: 借: 管理费用 200 000 贷: 累计折旧 200 000 同时按评估增值后的固定资产原价计提的折旧 30 万元与按原账面原价计提的折旧 20 万元之间的差额: 借: 资本公积—其他资本公积—资产评估增值 100 000 贷: 累计折旧 100 000 我提出这个问题，我认为不光在新准则下是不能用的，在老制度下也中错误的，因为既然以评估值作为资产重新认定的价值，则以评估前的账面价值计提折旧则导致管理费用不实？不知陈老师怎看？

回答人：chenyiwei
原制度下在财会[1998]16号和[1998]66号文中有规定，所以尽管不合理，但不能说违反准则。